臺灣桃園地方法院刑事判決　　　　　　　95年度訴字第1609號
公　訴　人　臺灣桃園地方法院檢察署檢察官
被　　　告　甲○○
選任辯護人　郭登富律師
上列被告因違反銀行法案件，經檢察官追加起訴（95年度偵字第
1208號），本院判決如下：
    主  文
本件管轄錯誤，移送於臺灣臺中地方法院。
    理  由
一、追加起訴意旨略以：被告甲○○非以經營銀行業為職業，明
    知除法律另有規定外，不得經營辦理國內外匯兌業務，竟自
    民國93年9 月1 日起，在臺灣地區提供其所申辦之彰化銀行
    土城分行帳號00000000000000號帳戶，供不特定人匯款至大
    陸地區，其方式為李郭秀娥等不特定之臺灣地區客戶因不同
    之原因將新臺幣匯入上開帳戶後，即得輾轉將渠等匯入之新
    臺幣匯往大陸地區，嗣臺灣桃園地方法院檢察署檢察官偵辦
    車手紀育民所涉詐欺案件時，發現紀育民曾於93年11月30日
    冒用「黃銘傑」名義匯款至被告上開帳戶內以輾轉將詐欺所
    得款項匯往大陸地區，始查悉上情，又因紀育民前經臺灣桃
    園地方法院檢察署檢察官提起公訴（94年度偵字第3776 號
    ，下稱：原起訴案件），遂將與原起訴案件之相牽連犯罪追
    加起訴。
二、按於第一審辯論終結前，得就與本案相牽連之犯罪或本罪之
    誣告罪，追加起訴，刑事訴訟法第265 條第1 項固有明定。
    惟得追加起訴之相牽連犯罪，依刑事訴訟法第7 條之規定，
    僅限：「(一)一人犯數罪者。(二)數人共犯一罪或數罪者。(三)數
    人同時在同一處所各別犯罪者。(四)犯與本罪有關係之藏匿人
    犯、湮滅證據、偽證、贓物各罪者。」等四種情形。經查：
  (一)被告甲○○除涉犯本件違反銀行法之犯行外，並無其他之犯
    罪行為經檢察官提起公訴而仍在法院審理中之情形，此有臺
    灣高等法院被告前案紀錄表在卷可考，是本件顯無一人（即
    被告）犯數罪之情形。
  (二)檢察官於本院行準備程序時雖陳明本件追加起訴之原因，係
    因被告與原起訴案件之被告紀育民或被告李英周有共犯銀行
    法罪嫌之關係。但查：
    (1)原起訴案件之起訴書就紀育民之犯罪事實僅記載：紀育民
      明知鍾永能、黃彰敏及姓名、年籍不詳，綽號「阿錦」、
      「阿木」、「阿吉」等人係以佯稱援助交際或擄人勒贖等
      為詞，使不特定人陷於錯誤而詐取財物者，竟自93年9 月
      間某日起，與鍾永能、黃彰敏、「阿錦」、「阿木」、「
      阿吉」等人共同基於意圖為自己不法所有為常業之犯意聯
      絡，以每月月薪五萬元之代價，由鍾永能、黃彰敏先以不
      詳方式收購存摺、提款卡、身分證影本、提款密碼等物品
      後，轉由「阿錦」、「阿木」、「阿吉」等人將該等物品
      交付予紀育民。嗣被害人因受詐欺而陷於錯誤，而以自動
      提款機轉帳或現金存款之方式，將款項轉入人頭帳戶後，
      鍾永能、黃彰敏隨即指示「阿錦」、「阿木」、「阿吉」
      等人將贓款提出並轉交予紀育民，嗣紀育民收受後，鍾永
      能、黃彰敏另指示紀育民至桃園縣中壢市境內之金融機構
      ，在匯款單上偽簽他人名字後，再將該等偽造之匯款單及
      現金交付予櫃檯人員匯入鍾永能、黃彰敏所指定之帳戶輾
      轉將詐欺所得匯往海外，並恃此為生等語。觀諸上開起訴
      書所載之內容，足見檢察官就紀育民部分之起訴犯罪事實
      僅止於修正前刑法第340 條之常業詐欺罪及民國95年5 月
      30日修正前洗錢防制法第9 條第3 項、第1 項之常業洗錢
      罪，全然未提及紀育民有何違反銀行法之犯罪事實。而由
      本件追加起訴書所示之犯罪事實觀之，亦僅記載被告甲○
      ○非法經營辦理國內外匯兌業務之內容，全然未提及被告
      甲○○有詐欺取財或洗錢之犯罪事實。稽上各情，單純由
      形式上觀之，被告甲○○顯無與原起訴案件之被告紀育民
      有數人共犯一罪或數罪之相牽連案件關係。
    (2)至檢察官雖另指稱：依卷證資料顯示，被告甲○○之地位
      與原起訴案件之被告李英周較相似。然原起訴案件起訴書
      就李英周之犯罪事實部分僅記載：李英周非以經營銀行業
      為職業，明知除法律另有規定者外，非銀行不得經營辦理
      國內外匯兌業務，竟自93年11月間起，在臺灣地區提供上
      聖農產加工廠臺灣中小企銀屏東分行00000000000 號、李
      英周華南銀行籬仔內分行000000000000號、合作金庫大發
      分行0000000000000 號、李錫棋臺灣中小企銀北港分行00
      000000000 號等帳戶供不特定人匯款，俟王漢志及其他不
      特定之臺灣地區客戶分因不同之原因而將新臺幣匯入該等
      帳戶後，李英周隨即將該等匯入之款項分別匯至上聖農產
      加工廠合作金庫大順分行0000000000000 號、上聖農產加
      工廠有限公司合作金庫大順分行0000000000000 號（李英
      周再自上開二帳戶將現金匯往日本、瑞士及香港等帳戶內
      ）及戶名為J-G:ISTER CO,LTD之臺灣CITIBANＺ0000000000
      號、戶名為MS NG WAU YUK 之香港NANYANG COMMERCIALBA
      NＺ00000000000000號、戶名為WINFORCE INTERNATIONALEN
      TERPRISE之香港NANYANG COMMERCIALBANＺ00000000008719
      號、戶名為BILLION SHING INPUSTRIAL CO.之香港NANYAN
      G COMMERCIAL BANＺ 00000000002656號等帳戶內，使臺灣
      地區客戶得以將渠等匯入之新臺幣輾轉匯往大陸地區等語
      。經比對原起訴案件所指與李英周有關之上開帳戶與本案
      被告甲○○相關之金融機構帳戶，不僅二人所使用之帳戶
      全然不同，且原起訴案件之起訴書及本案之追加起訴書，
      亦均未提及被告甲○○與被告李英周間就非法辦理國內外
      匯兌業務之犯行有犯意聯絡及行為分擔，是依形式上之審
      查，亦難認被告甲○○與李英周間有數人共犯一罪或數罪
      之情事。
  (三)又檢察官起訴紀育民之犯罪事實，係指紀育民收受「阿錦」
    、「阿木」、「阿吉」等人提領出之贓款後，再依鍾永能、
    黃彰敏之指示偽以他人名義將款項匯入鍾永能、黃彰敏所指
    定之帳戶等情，已如前述，足見紀育民之犯罪行為顯於其將
    款項匯入指定帳戶後即完畢，且無證據證明紀育民就該等款
    項事後如何處理顯已知悉，或親身參與。因之，檢察官所指
    被告甲○○收受紀育民偽以「黃銘傑」名義匯入之款項後，
    以非法辦理國內外匯兌之方式將款項匯往大陸地區之違反銀
    行法犯行，不僅犯罪時間先後不同，犯罪處所亦相異，是此
    部分顯無數人同時在同一處所各別犯罪之情形。另查，原起
    訴案件有關檢察官所指被告李英周以上開金融機構帳戶非法
    辦理國內外匯兌之部分，該案中李英周之相關金融機構帳戶
    與被告甲○○所使用之金融機構帳戶並非相同，已詳如前述
    ，是此部分亦無數人同時在同一處所各別犯罪之情形。
  (四)至紀育民偽以黃銘傑之名義匯入被告甲○○帳戶內之款項，
    雖屬詐欺取財所得之贓款，然本件追加起訴書既僅指陳被告
    甲○○之犯罪事實係非法經營辦理國內外匯兌業務，易言之
    ，檢察官係認定被告甲○○為負責辦理國、內外匯兌之人，
    則被告甲○○縱成立犯罪，其主觀上亦僅有收受款項後，代
    他人將款項匯往大陸而在大陸交付該款項之意思，並無收受
    、搬運、寄藏、故買該等贓款之犯意。況由檢察官追加起訴
    書所載之犯罪事實觀之，亦未認定被告甲○○已知悉紀育民
    偽以黃銘傑名義匯入之款項為詐欺取財犯行所得之贓款。準
    此，自難認檢察官追加起訴被告甲○○之部分，有犯與原起
    訴案件有關係之藏匿人犯、湮滅證據、偽證、贓物各罪之情
    形。
  (五)綜上論述，檢察官就被告甲○○追加起訴之部分，顯與前開
    法條所規定得追加起訴之情形不合。
三、另查，檢察官就涉有犯罪嫌疑之被告，於偵查中終結後，認
    具「有罪判決之高度可能」者，即具備提起公訴之要件。而
    檢察官在偵查終結後，若認該案件具「有罪判決之高度可能
    」之起訴要件，且因被告所涉案件與已起訴之他案有相牽連
    之犯罪或本案之誣告罪者，為顧及訴訟經濟之原因，依刑事
    訴訟法第265 條之規定，得於第一審言詞辯論終結前以追加
    起訴之方式，由同一法院合併審判。是依上開所述，起訴之
    要件與追加起訴之要件實屬不同層次之問題，易言之，檢察
    官在偵查終結後，須先具備起訴要件後，始得就與本案相牽
    連之犯罪或本罪之誣告罪，以追加起訴之方式要求法院合併
    審判。準此，檢察官以追加起訴之方式要求法院合併審判時
    ，縱承審法院認該案不符追加起訴之要件，其法律效果亦僅
    止於法院無從將追加起訴之案件與已起訴之案件合併審判，
    尚難認檢察官就該追加起訴之案件未具備起訴之要件。因之
    ，本件檢察官就被告甲○○追加起訴之案件，固不符合追加
    起訴之要件，然該案既已具備起訴之要件，自應認檢察官已
    合法向本院提起公訴，而非認其起訴之程序違背規定。
四、末按案件由犯罪地或被告之住所、居所或所在地之法院管轄
    ，刑事訴訟法第5 條第1 項定有明文。又按無管轄權之案件
    ，應諭知管轄錯誤之判決，並同時諭知移送於管轄法院；管
    轄錯誤之判決，得不經言詞辯論為之，刑事訴訟法第304 條
    、第307 條亦分別定有有明文。經查，本件被告甲○○之居
    所係位於臺中縣清水鎮鎮○路66巷1 弄69號，而其住所則係
    設位於宜蘭縣三星鄉○○村○○路110 之1 號乙情，業據被
    告供述明確，且有被告之戶籍資料1 紙在卷可考，是被告之
    住、居所並非在本院轄區，且依檢察官追加起訴書所載，被
    告甲○○之犯罪事實係涉嫌利用其彰化銀行土城分行（位於
    臺北縣土城市）之帳戶非法辦理國內外匯兌業務，將款項匯
    至大陸地區，故其犯罪行為地及結果地亦均非本院之轄區，
    另遍觀全卷，尚查無任何取得管轄權之情形存在，本院實無
    管轄權，揆諸前揭說明，公訴人就被告甲○○上開被訴部分
    向本院提起公訴，自有未合，爰不經言詞辯論，逕為諭知管
    轄錯誤之判決，並移送於有管轄權之臺灣臺中地方法院。
據上論斷，應依刑事訴訟法第304 條、第307條，判決如主文。
中　　華　　民　　國　　96　　年　　12　　月　　31　　日
                刑事第十一庭  審判長法  官  蔡榮澤
                                    法  官  紀凱峰
                                    法  官  魏于傑
上正本證明與原本無異。
如不服本判決，得於收受判決正本後10日內，向本院提出上訴狀
。
                                    書記官  林怡君
中　　華　　民　　國　　97　　年　　1 　　月　　10　　日
